臺灣高等法院高雄分院刑事判決　　　　　　　　　九十一年度上易字第一二四號
　　上　訴　人　臺灣屏東地方法院檢察署檢察官
　　被　　　告　甲○○
右上訴人因被告違反動產擔保交易法案件，不服台灣屏東地方法院九十一年度易字第
五五號號中華民國九十一年七月十二日第一審判決（起訴案號：台灣屏東地方法院檢
察署九十年度偵字第七四四○號），提起上訴，本院判決如左：
    主  文
上訴駁回。
     理  由
一、公訴意旨略以：甲○○於民國八十九年十一月三日，在台南市購買車號２Ｍ─３
    ９６０號之自用小客車一輛，並以設定動產擔保交易方式向慶豐商業銀行股份有
    限公司臺南分行（下稱慶豐銀行）辦理汽車貸款，約定貸款金額為新臺幣（下同
    ）四十四萬五千元，分四十八期付清，每月一期，每期付一萬三千七百九十九元
    ，標的物存放地點為屏東縣佳冬鄉玉光村忠信巷一六號，並不得任意將標的物遷
    移，為動產擔保交易之債務人。詎甲○○自九十年六月三日起即拒不繳款，且意
    圖不法之利益，未依約定將標的物停放在上開處所，復未通知慶豐公司。嗣慶豐
    銀行於九十年八月十五日將對甲○○之債權併動產抵押權讓予朝欽實業股份有限
    公司 (下稱朝欽公司），經朝欽公司履次催討，甲○○均置之不理，致生損害於
    朝欽公司，因認甲○○涉犯動產擔保交易法第三十八條之罪嫌。
二、公訴人上開所認，無非以告訴人朝欽公司之指訴及所提出之動產擔保交易動產抵
    押設定債權人變更登記申請書、動產擔保交易移轉契約書、動產擔保交易附條件
    買賣設定登記申請書、車輛動產抵押契約書、債權移轉證明書、貸款契約等，資
    為論據。訊據被告甲○○否認有違反動產擔保交易法之行為，辯稱：車子買來之
    後，就一直放在台南，因那時我在台南縣新市鄉華榮科技公司工作，車子是我平
    時上班代步之工具，到九十年六月間，我因被公司裁員，才繳不出貸款，同時我
    又因發生車禍，車子送去台南市凱億保養廠修理，直到九十一年一、二月間修理
    好，才開回屏東，但開回去之後，就被朝欽公司開走了等語。
三、按犯罪事實應依證據認定之，無證據不得推定其犯罪事實。又不能證明被告犯罪
    者，應諭知無罪之判決。刑事訴訟法第一百五十四條、第三百零一條第一項分別
    定有明文。所謂犯罪事實之證據，係指足以認定被告犯罪行為之積極證據而言，
    該項證據且須適合被告犯罪事實之認定，始得採為斷罪資料（最高法院二十九年
    上字第三一０五號、五十三年台上字第二七五０號判例參照）。告訴人之指訴，
    須無瑕疵可指，且就其他方面調，又與事實相符，始足採為認定犯罪事實之憑證
    。苟積極證據不足證明犯罪事實，被告之抗辯或反證縱屬虛偽，仍不能以資為積
    極證據應予採信之理由，而應為被告有利之認定。
四、經查：
  (一)本件被告甲○○固於八十九年十一月三日，以其所有之車號２Ｍ─３９６０號自
    用小客車，為動產抵押之標的，向慶豐銀行貸款四十四萬五千元，且被告所簽署
    之車輛動產抵押契約書亦註明，標的物存置地點為甲○○之住所地，惟被告已辯
    稱：車子買來之後均放在台南，另證人即南陽汽車實業公司之業務員黃俊達亦到
    庭證述：「（當初有無約定車子應放在何處？）被告買車之地點是在台南縣新市
    鄉，對保地點有兩處，一處是被告在台南縣新市鄉之租屋處，另外一處是在保證
    人（即被告之母）在屏東縣之地址，被告有可能放車子之地方就是這兩個地方，
    當初是以戶籍地做為車子之存放地點」等語，堪認被告所辯，尚屬實情。按汽車
    無非係運輸交通工具，隨時變動不定，並非固定放置於一定之地點使用，被告稱
    車子是我平時上班代步之工具，應可採信。被告當時既在台南縣新市鄉華榮科技
    公司工作，斷不可能放置於其住處屏東縣佳冬鄉玉光村忠信巷十六號。告訴人以
    於被告住處不見該動產擔保交易之標的物，謂為被告犯罪，此項指訴自非可取。
  (二)按動產擔保交易法第三十八條係規定：「動產擔保交易之債務人，意圖不法之利
    益，將標的物遷移、出賣、出質、移轉、抵押或為其他處分，致生損害於債權人
    」，即該條之處罰要件，除客觀上要有將標的物遷移、出賣、出質、移轉、抵押
    或為其他處分之行為外，主觀上須有得不法利益之意圖。告訴人代理人黃俊達於
    原審稱：「被告買車的地點是在台南縣新市鎮，對保的地點有二處，一處是被告
    在新市的住屋處，另外一處是在被告的保證人在屏東的地址，：：：當時以戶籍
    地作為車子的存放地點」（見原審卷第五十、五十一頁），益徵所謂約定存放地
    點，僅係形式上之約定，本件被告雖未依車輛動產抵押契約書所載，將汽車停放
    於屏東縣佳冬鄉玉光村忠信巷十六號，然被告上開行為，係於其設定動產抵押後
    即已開始，並非因繳不出貸款，為避免抵押物遭債權人取回，而故意隱匿之，是
    其行為顯與動產擔保交易法第三十八條所規定不符。至卷附之動產擔保交易動產
    抵押設定債權人變更登記申請書、動產擔保交易移轉契約書、動產擔保交易附條
    件買賣設定登記申請書、車輛動產抵押契約書、債權移轉證明書、貸款契約書，
    固足證明被告與告訴人間確有本件動產擔保交易，惟尚不足採為被告犯罪之證據
    。
  (三)告訴人代理人張達楨於偵查中稱：被告自九十年六月三日起未繳款，九十年十一
    月六日找到被告等語（見偵查卷第十五、十六頁），被告供稱：九十年六月被裁
    員，始無法付款等語（見原審卷第五十頁），二者正無不合；被告於原審供稱：
    後來發生車禍，就送去台南怡安路一家凱億保養廠修理，直到九十一年一、二月
    間修理好，才開回屏東，但開回去之後，就被朝欽公司開走了等語（見原審卷第
    二十五頁），此有凱億汽車修護廠之存證信函一件可按，並經告訴代理人蘇福源
    於本院調查時證實無異，應足採信，應為有利於被告之認定。
    此外，復查無其他積極證據足認被告有公訴意旨所指之犯行，依上說明，自應為
    無罪之判決。
五、原審為被告無罪之判決，經核尚無不合，檢察官上訴意旨仍執陳詞，指摘原判決
    不當，求為有罪之判決，並無可取，本件上訴為無理由，應予駁回。
據上論斷，應依刑事訴訟法第三百六十八條，判決如主文。
本案經檢察官陳新慶到庭執行職務
中        華        民        國  九十一    年     十    月      九     日
                              臺灣高等法院高雄分院刑事第四庭
                                  審判長法官  蕭權閔
                                        法官  陳吉雄
                                        法官  陳啟造
右正本證明與原本無異。
不得上訴。
                                      書記官  白蘭
中    華    民    國     九十一     年       十       月    十  四      日
                                                                        Ｆ
